臺灣板橋地方法院刑事判決　　　　　　 100年度訴字第1015號
公　訴　人　臺灣板橋地方法院檢察署檢察官
被　　　告　葉慰祥
上列被告因施用毒品案件，經檢察官提起公訴（100 年度毒偵字
第1882號），嗣因被告就被訴事實為有罪之陳述，本院告知被告
簡式審判程序之旨，並聽取當事人之意見後，裁定改由受命法官
獨任依簡式審判程序進行，判決如下：
    主  文
葉慰祥施用第一級毒品，累犯，處有期徒刑玖月。
    事  實
一、葉慰祥前因施用毒品案件，經臺灣臺北地方法院以96年度訴
    字第806 號判處應執行有期徒刑8 月，再經臺灣高等法院以
    96年度上訴字第3463號撤銷原判決，改判應執行有期徒刑1
    年3 月，最後經最高法院以96年度台上字第7415號判決駁回
    上訴確定；復因施用毒品等案件，經臺灣士林地方法院以97
    年度訴字第588 號判處應執行有期徒刑1 年確定。嗣經入監
    接續執行上開有期徒刑後，於民國99年6 月3 日假釋出監，
    並於99年8 月14日假釋期滿未經撤銷而以執行完畢論。
二、其前另因施用毒品案件，經臺灣臺北地方法院裁定送觀察、
    勒戒後，因認無繼續施用毒品傾向，而於89年3 月14日觀察
    勒戒執行完畢釋放出所，並經臺灣臺北地方法院檢察署檢察
    官於89年3 月15日以89年度毒偵字第924 號為不起訴處分確
    定。其於上開觀察勒戒執行完畢釋放後之5 年內，又因施用
    毒品案件，經臺灣高等法院以93年度上訴字第486 號撤銷原
    判決，改判有期徒刑10月確定，並已執行完畢。其後又因多
    次施用毒品案件，經判處罪刑及執行完畢如上（詳如犯罪事
    實欄一所載）。詎其猶不知悔改，竟基於施用第一級毒品海
    洛因及第二級毒品甲基安非他命之犯意，於99年11月22日凌
    晨某時，在臺北縣中和市（現改制為新北市中和區○○○路
    之某友人住處內，以將海洛因及甲基安非他命摻在一起置入
    注射針筒內施打之施用方式，同時施用海洛因、甲基安非他
    命1 次。嗣於同日晚上9 時30分許，在臺北縣中和市○○路
    110 巷口，因形跡可疑遭警攔檢盤查，警方並徵得其之同意
    後採集其尿液送驗，因而查獲上情。
三、案經臺北縣（現改制為新北市）政府警察局新店分局報告臺
    灣臺北地方法院檢察署檢察官呈請臺灣高等法院檢察署檢察
    長令轉臺灣板橋地方法院檢察署檢察官偵查起訴。
    理  由
壹、程序方面
    按本件被告葉慰祥所犯係死刑、無期徒刑、最輕本刑為3 年
    以上有期徒刑以外之罪，其於準備程序就前揭被訴事實為有
    罪之陳述，經法官告知簡式審判程序之旨，並聽取其與公訴
    人之意見後，本院認無不得或不宜改依簡式審判程序進行之
    處，爰依刑事訴訟法第273 條之1 第1 項、第284 條之1 ，
    裁定本件由受命法官獨任進行簡式審判程序，合先敘明。
貳、實體方面
  一、認定事實部分
      訊據被告葉慰祥對於前揭犯罪事實均坦承不諱，本院復審
      酌：
    (一)查被告前因施用毒品案件，有如前揭犯罪事實欄所載經送
      觀察勒戒及觀察勒戒執行完畢之紀錄，且有如前揭犯罪事
      實欄所載之論罪科刑及執行完畢之紀錄，此有臺灣高等法
      院被告前案紀錄表1 份在卷可按。是以被告於涉犯本案之
      前，業曾因施用毒品案件，經送前揭觀察勒戒，嗣於前揭
      觀察勒戒執行完畢釋放後之5 年內，再犯施用毒品之罪甚
      明。
    (二)次查，經警將被告遭查獲時所採之尿液送驗結果，係呈嗎
      啡及甲基安非他命陽性反應，此有警方所採尿液之姓名代
      碼對照表、臺灣檢驗科技股份有限公司於99年12月8 日出
      具之濫用藥物檢驗報告各1 份在卷可稽。又查：
      1.海洛因施用入人體後水解還原成嗎啡，再循嗎啡之代謝
        方式排出體外，業據行政院衛生署藥物食品檢驗局以73
        藥檢壹字第030221號函說明綦詳，且尿液中能否驗出嗎
        啡陽性反應，與其投與量、投與途徑、採尿時間、個人
        體質及檢測方法之靈敏度有關，國外曾有文獻報導注射
        六毫克之海洛因鹽酸鹽，其代謝物嗎啡之平均可檢出時
        限約為26小時，亦經行政院衛生署藥物食品檢驗局於81
        年9 月8 日以（81）藥檢壹字第8114885 號函釋明在案
        。
      2.甲基安非他命經口服投與後，約百分之70於24小時內自
        尿中排出，約百分之90於96小時內自尿中排出，由於目
        前國內尿液中甲基安非他命之檢驗僅為鑑定其是否呈陽
        性反應，尚未定其含量，且甲基安非他命成分之檢出與
        其投與方式、投與量、個人體質、採尿時間與檢測儀器
        之精密度等諸多因素有關，因此僅憑尿液中呈甲基安非
        他命陽性反應，並無法確實推算吸食時間距採集時間之
        長短，惟依上述資料推斷，最長可能不會超過4 日即96
        小時，此經行政院衛生署藥物食品檢驗局於81年2 月8
        日以（81）藥檢壹字第001156號函釋明在案。
      3.再者，前揭尿液檢驗報告載明係以ＧＣ／ＭＳ（即氣相
        層析質譜儀分析法）方法作為確認檢驗之方式，而該方
        法之原理係檢品經氣化後，通過層析管分離純化，再將
        純化後之成分循序送入質譜儀做個別鑑定。因質譜儀所
        測定之圖譜，在化學上被公認具有指紋特性，故可據以
        完全判定該檢品係為何種化合物。職是，台北榮民總醫
        院即認為若以氣相層析質譜儀（ＧＣ／ＭＳ）作藥物及
        其代謝產物之定性及定量分析，幾乎不會有偽陽性反應
        產生，此經該院於83年4 月7 日以83北總內字第3059號
        函釋明在案。
      4.準此而論，被告之尿液經以氣相層析質譜儀分析法檢驗
        ，既係呈嗎啡及甲基安非他命陽性反應，顯見被告應有
        在前揭犯罪時間施用海洛因及甲基安非他命之行為甚明
        。
    (三)綜上所述，被告前曾施用毒品，經送前揭觀察勒戒，而於
      前揭觀察勒戒執行完畢釋放後，5 年內再犯施用毒品之罪
      ，嗣後又為本件施用毒品犯行，事證應屬明確，其犯行應
      堪認定。
  二、論罪科刑部分
    (一)查海洛因、甲基安非他命分屬毒品危害防制條例第2 條第
      2 項第1 款所規定之第一級毒品及同條項第2 款所規定之
      第二級毒品，核被告所為，係犯毒品危害防制條例第10條
      第1 項施用第一級毒品罪及同條第2 項施用第二級毒品罪
      。被告持有毒品，復進而施用，其持有毒品之低度行為，
      為施用毒品之高度行為所吸收，均不另論罪。被告以一施
      用行為，同時觸犯上開二罪，為想像競合犯，依刑法第55
      條規定，應從一重之施用第一級毒品罪處斷。公訴意旨認
      被告所犯二罪應予分論併罰，容有誤解。被告前有如犯罪
      事實欄所載之論罪科刑及執行完畢之紀錄，已見前述，其
      受有期徒刑執行完畢，於5 年以內故意再犯本件最重本刑
      為有期徒刑以上之罪，為累犯，應依刑法第47條第1 項規
      定，加重其刑。
    (二)本院審酌被告施用毒品，足以戕害其身心，滋生其他犯罪
      ，惡化治安，嚴重損及公益，而被告前曾多次犯有施用毒
      品，且經觀察、勒戒執行完畢，竟再為本件施用毒品犯行
      ，顯見其不思悔改，自我控制能力亦顯不佳；惟另考量被
      告於犯後已能坦承犯行，而其施用毒品之行為於本質上係
      屬自我戕害行為，反社會性之程度應屬較低，兼衡其之犯
      罪動機、目的、智識程度非高（學歷為國中）、家庭狀況
      （家中經濟狀況僅為勉持）及其現已有從事正當工作（此
      有被告所提之在職證明書1 份附卷可佐）等一切情狀，酌
      情量處如主文所示之刑，以資懲儆。
據上論斷，應依刑事訴訟法第273 條之1 第1 項、第284 條之1
、第299 條第1 項前段，毒品危害防制條例第10條第1 項、第2
項，刑法第11條前段、第55條、第47條第1 項，判決如主文。
本案經檢察官陳怡親到庭執行職務。
中    華    民    國   100    年    5     月    31    日
                  刑事第十七庭  法  官  陳信旗
以上判決正本證明與原本無異。
如不服本判決，應於判決送達後10日內敘明上訴理由，向本院提
出上訴狀 (應附繕本) ，上訴於臺灣高等法院。其未敘述上訴理
由者，應於上訴期間屆滿後20日內向本院補提理由書，「切勿逕
送上級法院」。
                                書記官  陳金鳳
中    華    民    國   100    年    5     月    31    日
附錄本判決論罪科刑之法條：
毒品危害防制條例第10條
    施用第一級毒品者，處6 月以上5 年以下有期徒刑。
    施用第二級毒品者，處3 年以下有期徒刑。